---
title: 'Mineria de dades - PAC5 - Models Agregació'
author: "Autor: Nom estudiant"
date: "Novembre 2018"
output:
  html_document:
    highlight: default
    number_sections: yes
    theme: cosmo
    toc: yes
    toc_depth: 2
    includes:
      in_header: 75.584-PAC-header.html
  word_document: default
  pdf_document:
    highlight: zenburn
    toc: yes
---

```{r setup, include=FALSE}
knitr::opts_chunk$set(eval=T, echo=T)
```

******
# Introducció
******
## Presentació
Aquesta Prova d'Avaluació Continuada cobreix els mòduls 6 i 8 (Avaluació de Models) del programa de l'assignatura.

## Competències
Les competències que es treballen en aquesta prova són:

* Ús i aplicació de les TIC en l'àmbit acadèmic i professional
* Capacitat per  innovar i generar noves idees.
* Capacitat per avaluar solucions tecnològiques i elaborar propostes de projectes tenint en compte els recursos, les alternatives disponibles i les condicions de mercat.
* Conèixer les tecnologies de comunicacions actuals i emergents i saber-les aplicar convenientment per a dissenyar i desenvolupar solucions basades en sistemes i tecnologies de la informació.
* Aplicació de les tècniques específiques d'enginyeria del programari a les diferents etapes del cicle de vida d'un projecte.
* Capacitat per aplicar les tècniques específiques de tractament, emmagatzematge i administració de dades.
* Capacitat per proposar i avaluar diferents alternatives tecnològiques per a resoldre un problema concret.


## Objectius
La correcta assimilació del Mòdul 6.
En aquesta PAC treballarem la generació, interpretació i avaluació d’un model on generarem regles d'associació amb el programari de pràctiques. No perdrem de vista les fases de preparació de les dades, qualitat del model i extracció inicial de coneixement.


## Descripció de la PAC a realitzar
La prova està estructurada en un total de 1 exercici teòric i 3 exercicis teòric/pràctics. Aquests exercicis estan tots relacionats. És necessari fer-los tots per a obtenir una valoració satisfactòria.

## Recursos Bàsics
**Material docent proporcionat por la UOC.** 

Mòdul 6 i 8 del material didàctic.

## Criteris de valoració

**Exercicis teòrics** 

Tots els exercicis han de ser presentats de forma raonada i clara, especificant tots i cadascun dels passos que s'hagin dut a terme per a la seva resolució. No s'acceptarà cap resposta que no estigui clarament justificada.

**Exercicis pràctics** 

Per a totes les PAC és necessari documentar en cada apartat de l'exercici pràctic què s'ha fet i com s'ha fet, quin era l’objectiu i com s’ha desenvolupat.

## Format i data d’entrega
El format de lliurament és: usernameestudiant-PACn.doc/docx/odt/pdf
Data de lliurament: 05/12/2018
Cal lliurar la PAC a la bústia de lliuraments de l'aula

## Nota: Propietat intel·lectual

> Sovint és inevitable, al produir una obra multimèdia, fer ús de recursos creats per terceres persones. És per tant comprensible fer-lo en el marc d'una pràctica dels Estudis, sempre que això es documenti clarament i no suposi plagi en la pràctica. 

> Per tant, al presentar una pràctica que faci ús de recursos aliens, s'ha de presentar juntament amb ella un document en que es detallin tots ells, especificant el nom de cada recurs, el seu autor, el lloc on es va obtenir i el seu estatus legal: si l'obra està protegida pel copyright o s'acull a alguna altra llicència d'ús (Creative Commons, llicència GNU, GPL ...).
L'estudiant haurà d'assegurar-se que la llicència no impedeix específicament el seu ús en el marc de la pràctica. En cas de no trobar la informació corresponent haurà d'assumir que l'obra està protegida per copyright.
Hauríeu a més, d’adjuntar els fitxers originals quan les obres utilitzades siguin digitals, i el seu codi font si correspon

> Un altre punt a considerar és que qualsevol pràctica que faci ús de recursos protegits pel copyright no podrà en cap cas publicar-se en Mosaic, la revista del Graduat en Multimèdia de la UOC, llevat que els propietaris dels drets intel·lectuals donin la seva autorització explícita  


******
# Exemple
******
En aquest exemple treballarem amb l'algoritme "apriori" per a obindre regles d'associació a paritr d'un data sert definit. Aqueste regles ens audaran a comprendre la informació continguda, i de com es relaciona entre si.

```{r message= FALSE, warning=FALSE}
url <- "http://archive.ics.uci.edu/ml/machine-learning-databases/adult/adult.data"
copy <- read.table(file=url, header=FALSE, sep=",", na.strings="?", dec=".", strip.white=TRUE)
data <- copy
columns <- c("age","workclass","fnlwgt","education","education-num","marital-status","occupation","relationship","race","sex","capital-gain","capital-loss","hour-per-week","native-country","income")
names(data) <- columns
```

De cara a la practicitat del exemple eliminarem un conjunt de columnes que no aporten gaire valor
```{r message= FALSE, warning=FALSE}
data$fnlwgt <- NULL
data$`hour-per-week` <- NULL
data$`capital-gain` <- NULL
data$`capital-loss` <- NULL
```

I factoritzem aquelles columnes que no ho son
```{r message= FALSE, warning=FALSE}
data$age <- as.factor(data$age)
data$`education-num` <- as.factor(data$`education-num`)

summary(data)
```

El procès d'anàlisi de dades, especialment de cara als nous datasets, ha d'incloure un anàlisi visual. Donat que estem fent servir un dataset amb el que ja hem treballat, i no aportaria tan de valor com a exemple, ens saltarem aquesta part. 

```{r message= FALSE, warning=FALSE}

# install.packages("arules")
library(arules)

# binarizamos los datos
mba <-as(data,"transactions")

summary(mba)
```

Podem observar que s'han generat 32561 transaccinos, cadascuna d'elles amb 190 columnes. I podem veure els elements més comuns, com ara: native-country = United-States, workclass = Private o race = White.

La representació gràfica, seria:
```{r message= FALSE, warning=FALSE}
itemFrequencyPlot(mba,topN=20,type="absolute")
```

Seleccionem un nivell de suport del 5% i una confiança del 95%. Amb lo primer conseguim que cadascuna de les regles estigui present al menys el 5% de les mostres, lo que els hi otorga representativitat, mentres que amb lo segon obtenim la probabilitat de que les regles siguin certes a les mostres en les que els seus antecedents són certs també.
```{r message= FALSE, warning=FALSE}
rules <- apriori(mba, parameter = list(supp = 0.05, conf = 0.95))
```

S'han obtngut 1523 regles, les quals ordenem i visualitzem per a una millor comprensió.
```{r message= FALSE, warning=FALSE}
rules <- sort(rules, by="confidence", decreasing=TRUE)
inspect(rules[1:10], ruleSep = "---->", itemSep = " + ", setStart = "", setEnd ="", linebreak = FALSE)
```
Així doncs, veiem que si el nivell d'educació és Màster, el nombre d'anys que s'han estudiat son 14, o que si la ocupació principal es de mànager executiu i la presona té la relació "husband" és que el seu génere es masculí.
Donat això, ens preguntem si aquestes regles ens dona alguna informació útil. La resposta és que de fet no. La relació entre els anys dedicats al estudi i el nivell acadèmic és obvia i el víncle entre l'estat civil i el tipus de relació també és trivial. Per què les regles més representatives donen informació fàcilment deribable? Precisament perque són aquetes relacions les que són més frequents en el conjunt de dades, i és per això que afloren com a regles d'associació amb un lift elevat.

Podem forçar apriori er a que ens doni algo més significatiu, com aquelles regles que impliquin que el income sigui més petit que 50K i la rasa sigui blanca

```{r message= FALSE, warning=FALSE}
rules <- apriori(mba, parameter=list(supp=0.01, conf=0.95), appearance=list(default="lhs",rhs=c("income=<=50K", "race=White")), control=list(verbose=F))

summary(rules)
```
```{r message= FALSE, warning=FALSE}
rules <- sort(rules, by="lift", decreasing=TRUE)
inspect(rules[1:10], ruleSep = "---->", itemSep = " + ", setStart = "", setEnd ="", linebreak = FALSE)
```

******
# Enunciat
******
Contextualitzeu els exemples de les següents preguntes respecte al projecte que heu definit a la PAC1. Si ho desitgeu, podeu redefinir o afinar el projecte.

## Exercici 1:  
Creieu que les regles d'associació són el mètode més adequat per aconseguir els objectius que us havíeu proposat? Justifiqueu la resposta tot raonant-la.
Com podria ser el model resultant?
Doneu un exemple de la interpretació que es podria derivar del model generat

### Resposta 1:
> Escriu aquí la resposta a la pregunta

## Exercici 2:  
En aquest exercici seguireu els passos del cicle de vida d'un projecte de mineria de dades pel cas d'un algorisme de generació de regles d'associació.  Ho fareu amb el fitxer Lastfm.csv que trobareu a la wiki. Aquest fitxer conté un conjunt  de registres. Aquests registres són l'històric de les cançons que ha escoltat un usuari («user») en un portal Web de musica. «artist» és el nom del grup que ha escoltat, «sex» i «country» es corresponen a variables que descriuen a l'usuari.

### Resposta 2:
> Escriu aquí la resposta a la pregunta

## Exercici 3:  
Repetiu l’exercici 2 amb algun altre conjunt de dades. Poden ser dades reals del vostre àmbit laboral o d’algun repositori de dades a Internet. Mireu per exemple: http://www.ics.uci.edu/~mlearn/MLSummary.html
Compte amb les dades, heu de tenir present la teoria vista perquè l'exercici tingui sentit.
Seguiu el guió de la pregunta anterior. Els passos per binaritzar poden ser diferents en funció de les dades, no els prengueu com un dogma. De fet a R hi ha paquets per fer-ho.

### Resposta 3:
> Escriu aquí la resposta a la pregunta

******
# Rúbrica
******

## Exercici 1

* 20%. S'explica de forma clara si l'ús de mètodes d'agregació és l'adequat per a aconseguir els objectius proposats en el cas plantejat a la PAC1. Si no ho és, es proposa un cas on si ho es.

## Exercici 2

* 5%. Es realitza un resumen de les dades incloses a la base de dades.
* 5%. Es preparen les dades de forma correcta.
* 10%. S'aplica l'algoritme de regles d'associació.
* 10%. S'expliquen les conclussions que s'obtenen.
* 5%. Es realitzen diferents proves variant alguns paràmetres.
* 5%. Es presenta el códi i és fàcilmente reproduible.

## Exercici 3

* 5%. Es realitza un resumen de les dades incloses a la base de dades.
* 5%. Es preparen les dades de forma correcta.
* 10%. S'aplica l'algoritme de regles d'associació.
* 10%. S'expliquen les conclussions que s'obtenen.
* 5%. Es realitzen diferents proves variant alguns paràmetres.
* 5%. Es presenta el códi i és fàcilmente reproduible.